【裁判字號】    99,交聲,99
【裁判日期】    990608
【裁判案由】    聲明異議
【裁判全文】
臺灣屏東地方法院交通事件裁定          99年度交聲字第99號
原處分機關  交通部公路總局高雄區監理所屏東監理站
法定代理人  高金木
異  議  人  甲○○
代  理  人  龔雙慶
上列異議人因違反道路交通管理處罰條例案件，對於原處分機關
於民國99年3 月15日所為之處分（原處分：屏監違字第裁82-NJ0
000000號），聲明異議，本院裁定如下：
    主  文
異議駁回。
    理  由
一、原處分機關以異議人甲○○所有車牌號碼為7486-UN 號自用
    一般小客貨車，於民國98年12月15日15時59分許，行經速限
    每小時50公里之高雄縣大寮鄉台21線299.4 公里處，行車速
    度達每小時74公里，而有行車速度超過最高時速24公里之違
    規行為，經雷達測速儀攝得違規照片後，由高雄縣政府警察
    局交通隊員警逕行舉發，經查核無訛，乃依道路交通管理處
    罰條例第40條、第63條第1 項第1 款及違反道路交通管理事
    件統一裁罰基準及處理細則之規定，裁處罰鍰新臺幣（下同
    ）1,800 元及記違規點數1 點。
二、異議意旨略以：對高雄縣警察局警員所使用之雷達波測速照
    相器材所拍取的照片，其照片內容所呈現的資訊不夠完全，
    該照片無法顯示是由該局的那一隻雷達測速儀所拍攝，該局
    在行政程字上之證據能力，是否可做為證據證明力，有待商
    榷？該局所提供的飲據證號及違規地點等為何由人工書寫，
    其該證據即欠證據能力？雷達測速儀雖經經濟部標準檢驗局
    檢定合格，其數據及誤差值是否可以作為公信力及證據證明
    能力，警用之雷達測速儀，於國外僅為棒球賽使用，不宜將
    其用於執法上，附上新竹縣政府警察局之書函乙份。舉發單
    內違規地點僅陳述「大寮鄉台21線299.4 公里」，亦是北上
    或是南下的299.4 公里？其記載未能明確。道路交通管理處
    罰條例第7 條之2 第1 項有明文規定，當場不能或不宜攔截
    製單舉發者，得逕行舉發，台21線並非有上開規定得逕行舉
    發之情形，若當場有執勤員警執行雷達測速照相，見異議有
    違規行為，則可當場攔停舉發大可不必逕行舉發等語（因異
    議人之代理人於審理中表明就異議狀第3 至6 頁之程序事項
    不再主張，附此敘明）。
三、按「汽車駕駛人，行車速度，超過規定之最高時速，或低於
    規定之最低時速，除有第四十三條第一項第二款情形外，處
    新臺幣一千二百元以上二千四百元以下罰鍰。」、「汽車駕
    駛人有下列各款所列條款之一者，除依原條款處罰鍰外，並
    予記點：一、有．．、第四十條．．情形之一者，各記違規
    點數一點。」，此道路交通管理處罰條例第40條、第63條第
    1項第1款定有明文。
四、經查：
  (一)異議人甲○○所有車牌號碼為7486-UN 號自用一般小客貨車
    ，於98年12月15日15時59分許，行經速限每小時50公里之高
    雄縣大寮鄉台21線299.4 公里處，行車速度達每小時74 公
    里，而有行車速度超過最高時速24公里乙節，有卷存採證照
    片1 幀可稽，而該雷射測速儀，經經濟部標準檢驗局檢定合
    格，有效期限至99年11月30日止，有卷存雷射測速儀檢定合
    格證書1 紙可查，是上開雷射測速儀既於合格有效期間內，
    又無證據顯示該儀器有所錯誤，是異議人有上開違規行為應
    可認定。
  (二)按對於行車速度超過規定之最高速限或低於規定之最低速限
    之違規行為，採用固定或非固定式科學儀器取得證據資料證
    明者，於一般道路須至少於一百公尺，於高速公路、快速公
    路須至少於三百公尺前，明顯標示之，此道路交通管理處罰
    條例第7 條之2 第3 項定有明文。本件採證前確實於前方
    100 公尺處設有「前有測速照相請減速慢行」之警告牌乙節
    ，有卷存高雄縣政府警察局99年3 月5 日高縣警交字第0990
    008727號函及所附警告標示相片1 幀可證，應認已符合上開
    規定。
  (三)本件依上開照片及高雄縣政府警察局函文，已明白說明係何
    編號之雷達測速儀，並無異議人所言無法顯示言何雷達測速
    儀所拍攝之事；至於照片上以人工書寫的方式，於行政訴訟
    法並無明文即無證據能力，自不生異議人所言欠缺證據能力
    之問題；又依異議人所提出新竹縣政府警察局函，並無法認
    定該函所指之數位測速桿與本件之雷達測速儀為相同之儀器
    ，自亦不足為異議人有利之認定。
  (四)另按行政法院對行政機關依裁量權所為行政處分之司法審查
    範圍限於裁量之合法性，而不及於裁量行使之妥當性。至於
    不確定法律概念，行政法院以審查為原則，但對於具有高度
    屬人性之評定（如國家考試評分、學生之品行考核、學業評
    量、教師升等前之學術能力評量等）、高度科技性之判斷（
    如與環保、醫藥、電機有關之風險效率預估或價值取捨）、
    計畫性政策之決定及獨立專家委員會之判斷，則基於尊重其
    不可替代性、專業性及法律授權之專屬性，而承認行政機關
    就此等事項之決定，有判斷餘地，對其判斷採取較低之審查
    密度，僅於行政機關之判斷有恣意濫用及其他違法情事時，
    得予撤銷或變更，其可資審查之情形包括：行政機關所為
    之判斷，是否出於錯誤之事實認定或不完全之資訊。法律
    概念涉及事實關係時，其涵攝有無明顯錯誤。對法律概念
    之解釋有無明顯違背解釋法則或牴觸既存之上位規範。行
    政機關之判斷，是否有違一般公認之價值判斷標準。行政
    機關之判斷，是否出於與事物無關之考量，亦即違反不當連
    結之禁止。行政機關之判斷，是否違反法定之正當程序。
    作成判斷之行政機關，其組織是否合法且有判斷之權限。
    行政機關之判斷，是否違反相關法治國家應遵守之原理原
    則，如平等原則、公益原則等（司法院釋字第382 號、第
    462 號、第553 號解釋理由參照）。本件設置雷達測速儀之
    地點，是否屬當場不能或不宜攔截製單舉發之路段，依上開
    說明，法院自應予以尊重，而異議人並未舉證行政機關之判
    斷有恣意濫用及其他違法情事，自難遽指為違法。
  (五)綜上所述，本件異議人既有上開違規行為，原處分機關，依
    上開規定為上開之裁罰，於法即無違誤，異議人之異議為無
    理由，應予駁回。
五、據上論斷，應依道路交通管理處罰條例第87條第2 項、道路
    交通案件處理辦法第19條，裁定如主文。
中    華    民    國    99    年    6     月    8     日
                    交通法庭    法  官  曾吉雄
以上正本證明與原本無異。
如不服本裁定應於收受送達後五日內向本院提出抗告書狀敘述抗
告之理由抗告於台灣高等法院高雄分院。
中    華    民    國    99    年    6     月    8     日
                                書記官  林祥玉

司法院資訊處製作；財團法人民間司法改革基金會備份。
